【裁判字號】    89,易,915
【裁判日期】    890711
【裁判案由】    詐欺
【裁判全文】
臺灣桃園地方法院刑事判決                          八十九年度易字第九一五號
    公  訴  人  臺灣桃園地方法院檢察署檢察官
    被      告  丙○○
                乙○○
右列被告因詐欺案件，經檢察官提起公訴（八十八年度偵字第一五八五六號），本院
判決如左：
    主      文
丙○○、乙○○均無罪。
    理      由
一、公訴意旨略以：被告丙○○、乙○○二人係夫妻，自民國八十三年間開始即陸續
    向告訴人甲○○借貸金錢，至八十五年間已積欠甲○○新台幣（下同）一百萬元
    左右，二人竟共同意圖為自己不法之所有，明知渠等二人已陷於無償債能力之嚴
    重狀態，於八十五年九月二十三日，至告訴人位於桃園市○○路○段一一一巷八
    十弄十九號住處，佯以乙○○之父張泉安過世，張女繼承一塊座落於台北縣林口
  鄉公路局後面約五十坪之土地，先向甲○○調借二百五十萬元，以繳納遺產稅，
    待繼承遺產後即以出售遺產所得償還債務，並提供丙○○所有位於桃園縣楊梅鎮
    ○○路二二巷六號之房子設定第二順位抵押權與甲○○，且簽發面額三百五十萬
    元，發票日為八十五年九月二十三日之本票一紙，使甲○○陷於錯誤，不疑有他
    ，如數借與二百五十萬元。詎事後丙○○所有位於桃園縣楊梅鎮○○路二二巷六
    號房子經第一順位抵押權人拍賣，甲○○未受有清償，二人即再於八十六年六月
    十日出具切結書承諾出賣遺產以償債，然經過二年，甲○○再三催討無著，始知
    受騙，因認被告丙○○、乙○○均涉犯刑法第三百三十九條第一項之詐欺取財罪
    嫌云云。
二、按犯罪事實應依證據認定之，無證據不得推定其犯罪事實，又不能證明被告犯罪
    者，應諭知無罪判決，刑事訴訟法第一百五十四條、第三百零一條第一項分別定
    有明文。又按與他人訂立民事契約，除有積極事證足認債務人於訂約之初，即無
    意或已明知其無能力履行債務，茲又隱瞞該事實使相對人陷於錯誤，可認係施用
    詐術外，至若僅單純嗣後未依約給付，核屬民事債務不履行問題，尚與詐欺罪之
    構成要件有間（最高法院四十七年台上字第一四四八號判例參照）。訊據被告丙○○、乙○○，固均坦承於前開時、地，向告訴人甲○○借錢備供繳納遺產稅兼
    事業週轉且應允待繼承之土地過戶後即以之抵充債務，其後未依約履行，迄今欠
    款仍未償清等情不諱，惟均堅詞否認詐欺犯行，辯稱乙○○之父張泉安過世時確
    遺有數筆土地，經各繼承人協議，乙○○可繼承約四十坪土地然須籌錢繳納遺產
    稅故而向告訴人借款，嗣因乙○○積欠其兄張根地金錢無力清償，始逕以繼承之
    土地抵充該筆債務，此為事後方決意之事項並為向告訴人借款之際所未料及，渠
    等實未佯以有土地可供繼承為由向告訴人施詐等語。
三、經查，證人即被告之兄張根地於本院調查時證稱：（父親何時過世？）八十四年
    九月：：：（遺產？）有四十筆土地，共有的：：：（土地如何處理？）土地共
    有的，大約一千二百坪左右，有說「女兒部分每人繼承四十坪」，其他的是由兒
    子均分，大家都講好了，母親只繼承現金部分：：：（何時約定好的？）父親過
    世後半年談好的（即約八十五年三月間）：：：八十八年三月份（送件辦理繼承
    登記）：：：（乙○○有無登記為共有人？）她沒有，因乙○○有欠我錢，故直
    接登記為我的：：：（與乙○○之約定是何時？）八十六年左右，（辦登記之前
    ）約二年左右：：：（以繼承部分土地抵債是何人提出？）乙○○陸續向我借錢
    ，至八十七年間，她是八十六年間提出的：：：至八十六年累積至三百萬多萬元
    ，她才說以土地抵債：：：直接登記至我名下：：：（有要求乙○○準備錢繳遺
    產稅？）是有要求她們姊妹要準備錢（繳遺產稅），但是兄弟私下決定以土地抵
    繳（遺產稅）等語（見本院八十九年六月十五日訊問筆錄），核與被告二人所辯
    相符，堪認渠等之辯解屬實，胥足採信。於八十五年三月間，乙○○與其兄弟姊
    妹等各繼承人既已議妥可繼承四十坪土地且須籌錢備供繳納遺產稅，是以被告二
    人執此為由而於八十五年九月二十三日向告訴人甲○○借款之際，即難指渠等係
    虛捏事實以對之施詐，抑且，既有土地可供繼承，猶未能謂渠二人於借款之時係
    屬欠缺償債能力或已預見此情，至嗣張女雖逕以繼承之土地抵充積欠其兄張根地
    之債務，惟此係遲至八十六年間始提出並約定之事項，距向告訴人借款之時間，
    相隔已有數月之久，核情顯係事後始另起之決意，要無從認被告二人於向告訴人
    借款之初即已預擬如此安排，職是，揆諸前開有關詐欺之說明，本件僅屬單純嗣
    後未依約給付之民事債務不履行問題，被告等所為尚與詐欺之要件有間，自未能
    以本罪之責相繩，此外復查無其他積極證據可證明被告二人有如公訴人所指犯行
    ，依首揭法條，自屬不能證明被告犯罪而應為無罪之諭知。
據上論斷，應依刑事訴訟法第三百零一條第一項，判決如主文。
中      華      民      國    八十九    年      七      月     十一     日
                              臺灣桃園地方法院刑事第三庭
                                  法  官  蔡榮澤
右正本證明與原本無異。
如不服本判決，應於判決送達後十日內向本院提出上訴狀( 應附繕本 )，上訴於
臺灣高等法院。
                                    書記官   劉德壽
中        華        民        國   八十九   年   八   月    三    日


司法院資訊處製作；財團法人民間司法改革基金會備份。
